臺中高等行政法院判決　　　　　　　　　　　　　　　　九十一年度簡字第四六號
　　原　　　告　甲○○
　　代　表　人　乙○○
　　訴訟代理人　丙○○
右當事人間因綜合所得稅事件，原告不服財政部中華民國九十年十一月一日台財訴字
第○九○○○一七三二七號訴願決定，提起行政訴訟。本院判決如左︰
　　主  文
原告之訴駁回。
訴訟費用由原告負擔。
　　事  實
事實概要：原告八十七年度綜合所得稅結算申報，列報自用住宅購屋借款利息扣除額
新臺幣（下同）二六四、六七一元及依公職人員選罷法規定候選人之競選經費扣除額
一二○、○○○元，經被告機關所屬彰化縣分局以其並未於其列報之自用住宅房屋所
在地辦竣戶籍，及未檢附正式候選人之捐贈收據等由，否准列報，核定一般扣除額七
一、一七四元，綜合所得總額為一、九一六、○○六元，綜合所得淨額一、二三六、
九七七元，補徵稅額七六、一四三元。原告不服，就自用住宅購屋借款利息扣除額及
依公職人員選罷法規定候選人之競選經費扣除額等項目，申經復查結果，未獲變更，
循序提起訴願，遞遭駁回。原告猶未甘服，提起本件訴訟，爰將兩造訴辯意旨陳述如
後：
原告起訴意旨略謂：原告以列舉式申報綜合所得稅之支出項目，自民國八十六年以來
曾有多項費用遭到剔除。而其原因乃在於被告不採原告依事實所為之申報，執意依法
條之字義解釋加以剔除，尤以自用住宅之房屋貸款利息為甚。原告以為應以事實認定
，是否自用住宅，而不應拘泥文字。又被告如盡通知義務，則原告亦不致連續三年皆
不設籍於貸款之自用住宅。原處分及訴願決定皆應屬違法，均應予撤銷。因求為將原
處分及訴願決定均予撤銷及請求確認原處分為無效之判決。
被告答辯意旨略以：按「按前三條規定計得之個人綜合所得總額，減除左列免稅額及
扣除額後之餘額，為個人之綜合所得淨額：二、扣除額：納稅義務人就左列標準扣除
額或列舉扣除額擇一減除外，並減除特別扣除額。：（一）：：：（二）列舉扣除額
：５購屋借款利息：納稅義務人購買自用住宅，向金融機構借款所支付之利息，其每
一申報戶每年扣除數額以三十萬元為限。但申報有儲蓄投資特別扣除額者，其申報之
儲蓄投資特別扣除金額，應在上項購屋借款利息中減除；納稅義務人依上述規定扣除
購屋借款利息者，以一屋為限。」及「本法第十七條第一項第二款第二目第五小目規
定購屋借款利息之扣除，應符合左列各要件：一、以納稅義務人本人、配偶或受扶養
親屬名義登記為其所有。二、納稅義務人本人、配偶或受扶養親屬於申報年度在該地
辦竣戶籍登記，且無出租或供營業使用。三、取具向金融機構辦理房屋購置貸款所支
付當年度利息單據。」為所得稅法第十七條第一項第二款第二目第五小目及同法施行
細則第二十四條之三所明定。原告八十七年度綜合所得稅結算申報時，以列舉扣除額
方式，申報減列一般扣除額六一○、一四九元。其中初查以其所列報之自用住宅購屋
借款利息二六四、六七一元部分，因原告及其配偶或受扶養親屬於申報年度均未在房
屋所在地辦竣戶籍登記，與規定未符等由否准列報，全數剔除。原告不服，復查時檢
附在職證明、內勤員工房屋貸款本息攤還明細表、管理費分攤證明等資料，主張其與
配偶子女確實居住於坐落中和市○○路○段一二二號十二樓之一房屋，亦即系爭自用
住宅購屋貸款房屋標的，惟因其世居彰化，故仍設籍彰化，而其配偶與子女未設籍於
「居所」是為子女就學於永和國小及國中，乃設籍於親友之房屋戶籍，雖未設籍於系
爭房屋地址，但所有文件資料之郵寄地址均為該房屋住所，足證居住之事實，應准予
核認該房屋之自用住宅購屋貸款利息支出云云。申經復查決定以依首揭所得稅法明定
，購屋借款利息之扣除，應符合之要件為納稅義務人本人、配偶或受扶養親屬於申報
年度在該地址辦竣戶籍登記，且無出租或供營業使用。經查原告及其配偶或受扶養親
屬於申報年度確未於系爭購屋借款利息之房屋地址設籍，亦為原告所自承，則初查否
准其列報購屋借款利息之扣除額，洵無違誤等由，駁回其復查之申請。原告復執前詞
爭執，訴經財政部訴願決定，亦持與被告機關相同之論見，遞予駁回。原告起訴意旨
略謂：原告主張其確實居住於系爭借款利息之貸款標的房屋，應以事實來認定，其不
能符合法條文字之規定，並無不良意圖及利益，是以請求返還原告八十六、八十七及
八十八年度已繳納之稅款計八八、五九六元云云。惟原告復持前詞爭辯，並無新理由
新事證，核無足採。另經查原告並未就八十六年及八十八年度提起行政救濟，並予陳
明。原處分及所為復查、訴願決定並無違誤，請判准如訴之聲明。
　　理  由
一、按「按前三條規定計得之個人綜合所得總額，減除左列免稅額及扣除額後之餘額
    ，為個人之綜合所得淨額：二、扣除額：納稅義務人就左列標準扣除額或列舉扣
    除額擇一減除外，並減除特別扣除額。：(一)：：：(二)列舉扣除額：５購屋借款利
    息：納稅義務人購買自用住宅，向金融機構借款所支付之利息，其每一申報戶每
    年扣除數額以三十萬元為限。但申報有儲蓄投資特別扣除額者，其申報之儲蓄投
    資特別扣除金額，應在上項購屋借款利息中減除；納稅義務人依上述規定扣除購
    屋借款利息者，以一屋為限。」及「本法第十七條第一項第二款第二目第五小目
    規定購屋借款利息之扣除，應符合左列各要件：一、以納稅義務人本人、配偶或
    受扶養親屬名義登記為其所有。二、納稅義務人本人、配偶或受扶養親屬於申報
    年度在該地辦竣戶籍登記，且無出租或供營業使用。三、取具向金融機構辦理房
    屋購置貸款所支付當年度利息單據。」為所得稅法第十七條第一項第二款第二目
    第五小目及同法施行細則第二十四條之三所明定。又「個人對於候選人競選經費
    之捐贈，不得超過新臺幣二萬元：：」、「本法第四十五條之四第二項至第四項
    規定，：：個人或營利事業於申報所得稅時，應檢附候選人或依法設立政黨所開
    具之收據，以供稅捐稽徵機關查核。」、「候選人及依法設立之政黨接受捐贈者
    中應逐筆開具收據並自留存根。收據採訂本式，逐頁依序編號，蓋騎縫章，其格
    式由中央選舉委員會會同財政部定之。候選人應於投票日後三十日內，政黨應於
    次年一月底前將前項收據送候選人戶籍所在地或受贈政黨所在地稅捐稽徵機關備
    查。」亦分別為公職人員選舉罷免法第四十五條之四、同法施行細則第四十二條
    之三第二項、第四十二條之五所明定。
二、本件原告八十七年度綜合所得稅結算申報時，以列舉扣除額方式，申報減列一般
    扣除額六一○、一四九元。其中列報自用住宅購屋借款利息扣除額二六四、六七
    一元及依公職人員選罷法規定候選人之競選經費扣除額一二○、○○○元，經被
    告所屬彰化縣分局以其並未於其列報之自用住宅房屋所在地辦竣戶籍，及未檢附
    正式候選人之捐贈收據等由，否准列報，核定一般扣除額七一、一七四元，綜合
    所得總額為一、九一六、○○六元，綜合所得淨額一、二三六、九七七元，補徵
    稅額七六、一四三元等情，為原告所不爭，並有各該申報書及核定書附原處分卷
    可稽，自屬實在。
三、原告雖以其所列報之自用住宅購屋借款利息二六四、六七一元，及依公職人員選
    罷法規定候選人之競選經費扣除額一二○、○○○元，事實上確係其自用住宅購
    屋借款之利息及確有捐贈公職候選人競選經費，應依事實認定，而不應拘泥文字
    云云。經查，原告於復查時固曾檢附在職證明、內勤員工房屋貸款本息攤還明細
    表、管理費分攤證明、及所有文件資料之郵寄地址均為該房屋等資料，主張與其
    配偶子女確實居住於坐落中和市○○路○段一二二號十二樓之一房屋，亦即系爭
    自用住宅購屋貸款房屋標的，惟查原告與其配偶及子女並未設籍於系爭房屋地址
    ，為原告所不爭，與首揭所得稅法，就購屋借款利息之扣除，應符合納稅義務人
    本人、配偶或受扶養親屬於申報年度在該地址辦竣戶籍登記，且無出租或供營業
    使用之要件等規定不符，自難依該規定，予以扣除。而關於公職人員選罷法規定
    候選人之競選經費扣除額一二○、○○○元部分，原告固曾提出林潮家填具之收
    據乙紙為證，惟查原告所提出之收據，並非由中央選舉委員會會同財政部訂定之
    一式三聯標準格式，僅為其父林潮家個人所出具之收據，核與首揭規定不合，自
    難採據。原處分俱不予採認，否准其列報扣除，核無違誤。復查及訴願決定，遞
    予駁回，核無不合。原告訴請予以撤銷，核無理由，應予駁回。
據上論結，本件原告之訴為無理由，依行政訴訟法第二百三十六條、第一百九十五條
第一項後段、第九十八條第三項前段，判決如主文。
中　　華　　民　　國　 九  十   一　　年　　二　　月　　二   十　 六  　日
                           臺 中 高 等 行 政 法 院 第 三 庭
                                                 法  官  王　茂　修
右正本證明與原本無異。
如不服本判決，應於判決送達後二十日內，以本訴訟事件所涉及之法律見解具有原則
性者，始得向本院提出上訴狀並表明上訴理由，經最高行政法院許可，否則不得上訴
；如於本判決宣示後送達前提起上訴者，應於判決送達後二十日內補提上訴理由書（
均應依對造人數提出繕本）。提起上訴應預繳送達用雙掛號郵票拾份（每份三十四元
）。
中　　華　　民　　國　 九  十   一　　年　　二　　月　　二   十　 七  　日
                                             法院書記官　李　述　燊
